【裁判字號】    92,訴,1830
【裁判日期】    920924
【裁判案由】    毒品危害防制條例
【裁判全文】
臺灣高雄地方法院刑事判決                        九十二年度訴字第一八三號
    聲  請  人  臺灣高雄地方法院檢察署檢察官
    被      告  甲○○
右列被告因違反毒品危害防制條例案件，經檢察官聲請簡易判決處刑（九十一年度毒
偵字第五八四六號）及移
本院認不宜以簡易判決處刑（九十二年度簡字第二四○八號），爰改為適用通常程序
，復因被告就被訴事實為有罪之陳述，並聽取當事人之意見後，改依簡式審判程序進
行，判決如左：
    主  文
甲○○連續施用第一級毒品，累犯，處有期徒刑拾月。
扣案之第一級毒品海洛因捌包（合計淨重貳點伍玖公克，包裝重貳點伍陸公克）、殘
留第一級毒品海洛因之針筒伍支均沒收銷燬之。
    事  實
一、甲○○前因搶奪案件，經本院於民國八十三年六月五日以八十三年度少訴字第三
    九號判處有期徒刑一年二月確定；另因竊盜案件，經本院於八十四年七月十日以
    八十四年度少易字第八號判處有期徒刑八月確定。其後經本院定應執行刑為一年
    十月，並入監執行，嗣於八十五年二月十四日假釋出監。惟甲○○又因贓物案件
    ，經本院於八十五年十月二十九日以八十五年度易字第六五六二號判處有期徒刑
    五月，並經台灣高等法院高雄分院於八十五年十二月三十日以八十五年度上易字
    第二五一一號駁回上訴確定，遂再入監執行，而上開假釋亦遭撤銷，執行其所剩
    之殘刑，嗣於八十九年二月二十三日因縮短刑期執行完畢。另甲○○前因施用毒
    品案件，經本院裁定送觀察、勒戒後，因認無繼續施用之傾向，經台灣高雄地方
    法院檢察署檢察官於九十年七月十一日以九十年度毒偵字第三○一三號為不起訴
    處分確定。詎甲○○猶不知悔改，竟基於施用第一級毒品海洛因之概括犯意，於
    上開不起訴處分後之五年內即於九十一年九月二十五日中午十二時許、九十二年
    五月七日上午八時許，分別在友人住處即高雄市○○區○○路四一五之三五號六
    樓、自己住處即高雄縣仁武鄉○○路○段一二○號，以針筒注射之方式，連續二
    次施用第一級毒品海洛因。嗣為警於九十一年九月二十五日下午四時四十分許、
    九十二年五月七日下午一時三十分許，分別在上開二址執行搜索，經採集其尿液
    送驗而查獲，並於上開第一次搜索時，扣得第一級毒品海洛因五包（淨重二點零
    六公克，包裝重一點九二公克）及殘留第一級毒品海洛因之針筒二支，於上開第
    二次搜索時，則扣得第一級毒品海洛因三包（淨重零點五三公克，包裝重零點六
    四公克）及殘留第一級毒品海洛因之針筒三支。之後經本院於九十二年一月六日
    以九十二年度毒聲字第五六號裁定送觀察、勒戒後，認其有繼續施用毒品之傾向
    。
二、案經高雄市政府警察局三民第一分局報告臺灣高雄地方法院檢察署檢察官偵查而
    聲請簡易判決處刑，且經高雄縣政府警察局移送臺灣高雄地方法院檢察署檢察官
    移送本院併案審理。
    理  由
壹、程序方面：
    按本件被告甲○○所犯係死刑、無期徒刑、最輕本刑為三年以上有期徒刑以外之
    罪，其於準備程序就前揭被訴事實為有罪之陳述，經受命法官告知簡式審判程序
    之旨，並聽取其與公訴人之意見後，本院認無不得或不宜改依簡式審判程序進行
    之處，爰依刑事訴訟法第二百七十三條之一第一項、第二百八十四條之一，裁定
    本件由受命法官獨任進行簡式審判程序，合先敘明。
貳、實體方面
  一、訊據被告對右揭時、地之犯罪事實均坦承不諱，本院復審酌：
    (一)查被告前因施用毒品案件，經本院裁定送觀察、勒戒後，因認無繼續施用之傾
      向，經台灣高雄地方法院檢察署檢察官於九十年七月十一日以九十年度毒偵字
      第三○一三號為不起訴處分確定之事實，有本院被告院內索引卡紀錄表、台灣
      高等法院被告全國前案紀錄表及刑案資料查註紀錄表各乙份在卷可按。是被告
      於涉本案之前，業已一犯施用毒品，並經不起訴處分確定甚明。
    (二)次查，經警將被告前後二次遭查獲時所採取之尿液送驗結果，均係呈嗎啡陽性
      反應，此有尿液送驗編號與真實姓名對照表二份及高雄市立凱旋醫院九十一年
      十月八日高市凱醫檢字第六五五號煙毒尿液檢驗成績書、高雄縣政府衛生局九
      十二年五月十四日九二煙檢字第七八三號煙毒尿液檢驗成績書各乙份在卷可稽
      。而查：
      (1)海洛因施用入人體後水解還原成嗎啡，再循嗎啡之代謝方式排出體外，業據
        行政院衛生署藥物食品檢驗局七十三藥檢壹字第○三○二二一號函說明綦詳
        ，且依醫學臨床實驗及根據英國藥學會出版Isolation and
        Indentification of Drugs乙書第二九三頁載明：海洛因經注射入人體後，
        在體內迅速水解成6Monoacety Imorphine，再緩緩繼續水解成嗎啡，然後再
        循嗎啡之代謝方式排出，同書第四三一至四三二頁並載有：嗎啡經注射入人
        體後，約百分之五十以上於八小時內自尿中排出，至二十四小時排出約百分
        之九十，但四十八小時後仍有微量可檢出等語。
      (2)再者，前揭高雄市立凱旋醫院煙毒尿液檢驗成績書更載明係以ＧＣ／ＭＳ（
        即氣相層析質譜儀分析法）方法檢驗，而該方法之原理係檢品經氣化後，通
        過層析管分離純化，再將純化後之成分循序送入質譜儀做個別鑑定。因質譜
        儀所測定之圖譜，在化學上被公認具有指紋特性，故可據以完全判定該檢品
        係為何種化合物。職是，台北榮民總醫院即認為「若以氣相層析質譜儀（Ｇ
        Ｃ／ＭＳ）作藥物及其代謝產物之定性及定量分析，幾乎不會有偽陽性反應
        產生」，此經該院八十三年四月七日以八三北總內字第三○五九號函示明確
        。
      (3)準此而論，被告之尿液經以氣相層析質譜儀分析法檢驗，既係呈嗎啡陽性反
        應，顯見被告應有在前揭犯罪時間施用第一級毒品海洛因之行為甚明。
    (三)此外，復有前揭第一次搜索時，所查扣之第一級毒品海洛因五包（淨重二點零
      六公克，包裝重一點九二公克）及殘留第一級毒品海洛因之針筒二支，及前揭
      第二次搜索時，所查扣之第一級毒品海洛因三包（淨重零點五三公克，包裝重
      零點六四公克）及殘留第一級毒品海洛因之針筒三支扣案可稽。嗣經送驗結果
      ，該扣押物合計八包確係第一級毒品海洛因無誤，此有法務部調查局九十二年
      一月二十七日調科壹字第二二○○一四五九一號、九十二年七月三十一日調科
      壹字第二二○○一五六七三號鑑定通知書二紙在卷可稽；而上開針筒合計五支
      ，則均呈現海洛因陽性反應，此有高雄醫學大學附設中和紀念醫院編號九二○
      七─二七七號、九二○七─二七九號檢驗報告各乙份在卷足憑，可知其上均殘
      留有海洛因甚是。準此，益見被告確有施用第一級毒品海洛因之事實。
    (四)末查，被告因本件施用毒品犯行，經本院於九十二年一月六日以九十二年度毒
      聲字第五一號裁定送觀察、勒戒後，認有繼續施用毒品之傾向之事實，分別有
      本院上開刑事裁定及台灣高雄看守所附設勒戒處所九十二年六月三日高所坤戒
      勒字第一三○三號函暨有無繼續施用毒品傾向證明書、有無繼續施用毒品傾向
      評估標準紀錄表各乙份附卷足憑。
    (五)綜上所述，被告於一犯施用毒品並經不起訴處分確定，於該不起訴處分後之五
      年內，再為本件施用第一級毒品海洛因，經送觀察、勒戒後，認有繼續施用毒
      品之傾向，故本件事證應屬明確，其犯行應堪認定。
  二、查海洛因屬毒品危害防制條例第二條第二項第一款所規定之第一級毒品，核被
      告所為，係犯毒品危害防制條例第十條第一項施用第一級毒品罪。被告持有毒
      品，復進而施用，其持有毒品之低度行為，為施用毒品之高度行為所吸收，不
      另論罪。被告先後二次施用第一級毒品海洛因之犯行，時間緊接，所犯構成要
      件相同，顯係基於概括犯意為之，為連續犯，依刑法第五十六條規定，以一罪
      論，並加重其刑。至被告於九十二年五月七日施用第一級毒品海洛因之犯行，
      公訴意旨雖未論及，但與其所指被告於九十一年九月二十五日施用第一級毒品
      海洛因之犯行，有連續犯之裁判上一罪關係，已如前述，應為聲請效力所及，
      本院自應併予審判，附此敘明。被告前因搶奪案件，經本院於八十三年六月五
      日以八十三年度少訴字第三九號判處有期徒刑一年二月確定；另因竊盜案件，
      經本院於八十四年七月十日以八十四年度少易字第八號判處有期徒刑八月確定
      。其後經本院定應執行刑為一年十月，並入監執行，嗣於八十五年二月十四日
      假釋出監。惟被告又因贓物案件，經本院於八十五年十月二十九日以八十五年
      度易字第六五六二號判處有期徒刑五月，並經台灣高等法院高雄分院於八十五
      年十二月三十日以八十五年度上易字第二五一一號駁回上訴確定，遂再入監執
      行，而上開假釋亦遭撤銷，執行其所剩之殘刑，嗣於八十九年二月二十三日因
      縮短刑期執行完畢，有前揭前科資料在卷可稽，其受有期徒刑執行完畢，於五
      年以內再犯本件最重本刑為有期徒刑以上之罪，為累犯，應依刑法第四十七條
      之規定，加重其刑，並依法遞加之。本院審酌被告前因施用毒品案件，甫於九
      十年七月十一日經檢察官不起訴處分，竟於短期內再為本件施用毒品犯行，顯
      見其不思悔改，自制力亦屬不佳；惟另考量被告於本院審理時業能坦承犯行，
      且其施用毒品之行為於本質上係屬自我戕害行為，衡情尚未對社會造成直接而
      過鉅之損害，反社會性之程度應屬較低等一切情狀，酌情量處如主文所示之刑
      ，以資懲儆。又扣案之海洛因合計八包（淨重合計二點五九公克，包裝重合計
      二點五六公克）係屬第一級毒品；扣案之針筒合計五支，其上則均殘留第一級
      毒品海洛因，衡情顯難剝離，自應整體視之為第一級毒品海洛因。爰依毒品危
      害防制條例第十八條第一項前段規定，均併予宣告沒收銷燬之。
據上論斷，應依刑事訴訟法第二百七十三條之一第一項、第二百八十四條之一、第二
百九十九條第一項前段，毒品危害防制條例第十條第一項、第十八條第一項前段，刑
法第十一條、第五十六條、第四十七條，判決如主文。
本案經檢察官林美靜到庭執行職務。
中      華      民      國    九十二    年      九      月    二十四    日
                              臺灣高雄地方法院刑事第七庭
                                  法  官  陳信旗
右判決正本證明與原本無異。
如不服本判決，應於送達後十日內，向本院提出上訴狀。
                                  書記官  張家榮
中      華      民      國    九十二    年      九      月    二十四    日
附錄本判決論罪之法條：
毒品危害防制條例第十條第一項
    施用第一級毒品者，處六月以上五年以下有期徒刑。


司法院資訊處製作；財團法人民間司法改革基金會備份。
